【裁判字號】    99,再易,19
【裁判日期】    991221
【裁判案由】    給付票款
【裁判全文】
臺灣桃園地方法院民事裁定              99年度再易字第19號
再審原告    歐文沖
再審被告    嘉馬股份有限公司
法定代理人  楊宏明
上列當事人間請求給付票款事件，再審原告對於中華民國97年4
月17日本院96年度簡上字第54號確定判決提起再審之訴，本院裁
定如下：
    主  文
再審之訴駁回。
再審訴訟費用由再審原告負擔。
    理  由
一、按再審之訴，應於30日之不變期間內提起。前項期間，自判
    決確定時起算，判決於送達前確定者，自送達時起算；其再
    審之理由發生或知悉在後者，均自知悉時起算。但自判決確
    定後已逾5 年者，不得提起，民事訴訟法第500 條第1 項、
    第2 項定有明文。次按提起再審之訴，應依民事訴訟法第50
    1 條第1 項第4 款之規定表明再審理由，及關於再審理由並
    遵守不變期間之證據，此為必須具備之程式；又再審期間，
    其再審之理由發生或知悉在後者，自知悉時起算，提起再審
    之訴之原告，如主張其知悉再審理由在後，應就此知悉在後
    之事實負舉證責任（最高法院30年抗字第443 號判例意旨、
    同院89年度台簡抗字第19號裁判意旨參照）。另按再審之訴
    不合法者，法院應以裁定駁回之，同法第502 條第1 項亦有
    明文規定。故提起再審之訴，應於訴狀中表明民事訴訟法第
    496 條第1 項各款之再審理由，及遵守不變期間之證據，否
    則其訴即屬不合法，無庸命其補正，逕以裁定駁回之（最高
    法院60年台抗字第538 號、70年台再字第35號判例意旨參照
    ）。
二、本件再審意旨略以：兩造間給付票款事件，業經本院於民國
    97年7 月14日以96年度簡上字第54號判決再審原告應給付再
    審被告新臺幣516,650 元及遲延利息確定在案，其理由謂系
    爭支票係再審原告簽發用以支付洗車機之價款；惟本件關係
    人於後續臺灣嘉義地方法院96年度訴字第241 號，及臺灣臺
    南地方法院97年度訴字第1785號事件中，均證實系爭支票係
    遭再審被告法定代理人楊宏明詐騙所開立，與購買洗車機間
    無涉，是再審原告今既發現上開新證詞，自難甘服原確定判
    決。為此，提起本件再審之訴，並聲明：原確定判決廢棄，
    駁回再審被告之訴等語。
三、經查，本件再審原告因不服本院桃園簡易庭95年12月6 日95
    年度桃簡字第1592號判決，提起第二審上訴，繼經本院於97
    年4 月17日以96年度簡上字第54號判決駁回上訴確定之事實
    ，業經本院調取95年度桃簡字第1592號及96年度簡上字第54
    號卷宗核閱屬實，並有本院民事紀錄科查詢表附卷可稽（參
    見本院卷第20頁），是上開判決業已於97年4 月17日確定在
    案；惟再審原告遲至99年9 月10日始提起本件再審之訴，有
    加蓋本院收狀日期章之再審起訴狀附卷可參（參見本院卷第
    4 頁），揆諸前揭法條規定，本件顯已逾再審之不變期間，
    已難逕認適法。至再審原告雖陳稱其係因本件關係人於後續
    臺灣嘉義地方法院96年度訴字第241 號，及臺灣臺南地方法
    院97年度訴字第1785號事件中之新證詞，始知悉系爭支票係
    遭再審被告法定代理人楊宏明詐騙所開立，與購買洗車機間
    無涉云云；然再審原告就此並未提出任何證據以為證明，已
    難遽認其知悉再審理由確係在後，更遑論上開案件分別係於
    96年12月21日及98年7 月2 日宣判，有上開判決附卷可考（
    參見本院卷第21至25頁），衡情再審原告至遲於斯時應已知
    悉有其前揭所述再審事由存在，然其於99年9 月10日始提起
    本件再審之訴，業如前述，仍係逾再審之法定不變期間，自
    無從認定為合法。況按當事人發現未經斟酌之證物或得使用
    該證物者，得以再審之訴對於確定終局判決聲明不服，民事
    訴訟法第496 條第1 項第13款固定有明文；惟「本款所謂證
    物，專指物證而言，不包含人證在內，此觀諸本法第430 條
    將證物及證人對稱自明，故發現新證人不足為再審理由」（
    最高法院23年上字第2951號、29年上字第696 號判例意旨、
    同院82年度台上字第1951號裁判意旨參照）；是本件再審原
    告以發現未經斟酌之證人證詞為由提起本件再審之訴，揆諸
    前揭判例意旨，亦非合於民事訴訟法第496 條第1 項第13款
    所規定之要件，則再審原告主張原確定判決有再審事由云云
    ，亦顯無可取。
四、從而，本件再審原告所提再審之訴，顯已逾30日之法定不變
    期間，且又與民事訴訟法第496 條第1 項第13款之規定有違
    ，尚難認有再審事由存在，自應予駁回。
五、爰依民事訴訟法第502 條第1 項、第95條、第78條，裁定如
    主文。
中    華    民    國    99    年    12     月    21   日
            民事第一庭  審判長法  官  郭琇玲
                              法  官  林哲賢
                              法  官  陳振嘉
正本係照原本作成。
本裁定不得抗告。
中    華    民    國    99    年    12    月    22    日
                              書記官  谷貞豫

司法院資訊處製作；財團法人民間司法改革基金會備份。
